臺灣臺南地方法院臺南簡易庭民事判決
111年度南簡字第275號
原      告  莊塗生
被      告  臺南東南地政處主任林建良

訴訟代理人  劉力嘉
被      告  游妙咨


            黃朝淵
上列當事人間請求塗銷所有權移轉登記等事件，經本院於民國11
1年8月23日言詞辯論終結，判決如下：
    主      文
原告之訴駁回。
訴訟費用由原告負擔。　　　　
    事實及理由
一、原告起訴主張：
㈠、緣被告丁○○前透過鈞院96年度執字第65239號強制執行程序拍
    賣取得門牌號碼臺南市○○區○○路0段000號房屋（下稱系爭房
    屋）及坐落之土地，然查，系爭房屋即臺南市○○區○○段00○
    號，所坐落之土地卻有同段299、299-1、294地號土地，此
    有建物登記謄本可證，其中之鄰地即同段294地號土地乃原
    告所有（下稱系爭土地），且迄今均登記在原告名下，雖系
    爭房屋僅有坐落到系爭土地之一部分，然依内政部民國91年
    12月6日内授中辦地字第0910017524號函之解釋函示，原告
    應該對於被告丁○○名下之系爭房屋有租賃關係，故被告丁○○
    於拍得後再出售予他人亦即被告戊○○時，原告對於系爭房屋
    及所坐落之土地均應有優先承買權。
㈡、系爭房屋之前屋主乃乙○○，原告乃乙○○之堂哥。故乙○○與透
    過法院拍賣取得系爭房屋之被告丁○○，相互之間應該享有建
    物及土地之優先承購權，如優先購買權人放棄優先購買權，
    也應依土地登記規則第97條第2項規定辦理，此有鈞院民事
    執行處109年12月1日南院武096執明字第65239號函中說明一
    ：本院96年度執字第65239號債權人萬泰商業銀行股份有限
    公司等與債務人乙○○間清償借款強制執行事件，有通知之必
    要等語可證。因此原告確實享有對於系爭房屋之優先承買權
    ，原告起訴請求廢棄並塗銷被告丁○○、戊○○之間的110年10
    月14日買賣登記，因為被告丁○○、戊○○明顯違法，未遵照土
    地法第104條及民法第426條之規定通知優先購買權人即原告
    ，而逕自辦理過戶登記事宜，違法事證至為明確。
㈢、按優先購買權乃特定人依法律規定，於出賣其財產權時，有
    依所有人（出賣人）與買受人所約定之相同條件優先購買賣
    標的物之權利，土地法第104條之規定，在促進建築基地與
    其地上建物所有權合一，達到產權關係單純化之政策目的，
    是為物權性質之優先購買權，其效力依本條第2項規定，出
    賣人未通知優先購買權人，意即不動產縱經辦竣移轉登記，
    優先購買權人仍得對買受人主張該買賣應予塗銷。
㈣、買賣移轉案件如有土地法第104條所定之情形，而買受人非為
    優先購買權人者，即表示優先購買權人放棄或視為放棄其優
    先購買權，登記機關會要求檢附其優先購買權之證明文件；
    或出賣人已通知優先購買權人之證件，並切結優先購買權人
    接到出賣通知後，逾期不表示優先購買，如有不實，願負法
    律責任字樣（土地登記規則第97條第2頂）始得准予登記，
    準此，出賣人未踐行通知義務時，應該無法辦理房屋之所有
    權移轉登記，然本案東南地政事務所在受理跨區安南地政事
    務所轄下之110年10月12日第15460號案件（證物三），卻不
    依法律規定及土地登記規則辦理，故意以出賣人與基地無租
    賃關係為切結書，規避法律，牽涉到公務員瀆職，原告將另
    提起告訴。
㈤、64年7月24日修正公布之土地法第104條第1項規定，修正理由
    謂：「地上權人，典權人或承租人，乃係房屋出賣時之直接
    占有人，對其有直接占領之關係，徜因該房屋之出售而解除
    復此既存在之法律關係時，上開權利人若不能以同一價格優
    先承購，顯屬不公，故本條明文規定，賦與上開權利人優先
    購買權，俾使基地與其地上之房屋合歸一人所有，土地之利
    用與所有權併於同一主體，以求其所有權之完整，使其法律
    關係單純化，藉以充分發揮土地之利用價值，盡經濟上之效
    用，並杜當事人間之紛爭。故為使基地與基地上之房屋合歸
    一人所有，以盡經濟上之效用及杜當事人間之紛爭，得「類
    推適用」土地法第104條及民法第426條之2，有關基地租賃
    優先承買權之規定。」（參照法務部89年5月18日法89律字
    第014411號函）、另内政部為補救64年7月24日修法後土地
    法第104條解釋上不足，91年12月6日以内授中辦地字第0910
    017524號函解釋令補充：立法意旨在房屋與土地異其所有人
    時，因房屋性質不能與土地分離而存在，故除有特別約定外
    ，應推斷土地受讓人默許房屋受讓人繼續使用土地，但應支
    付相當代價，該法律關係之性質，「當屬租賃」。本件買賣
    係具有「廣義」租賃關係存在，否則鈞院民事執行處109年1
    2月21日南院96執明字第652391號函文為何會告知原告，原
    告所有之系爭土地被占用而建成之系爭房屋被拍賣乙事。本
    件因時間巳超過5年，原告失去國家賠償之要件，但被告東
    南地政明顯未依照函令解釋辦理，公務機構，卻公然違法，
    原告當另提刑事追訴。另被告丁○○取得鈞院96年度執字第65
    239號不動產移轉證書，其中備註欄第8項：系爭建物占用鄰
    地系爭土地，若遭鄰地所有權人請求拆屋還地，與本院無涉
    等語，可見被告丁○○明知所取得之系爭房屋占用鄰地，日後
    出售，應依土地法第104條規定通知優先購買權人即原告，
    但被告卻未通知，還在土地登記申請書上，具結其與原告間
    並無租賃關係等語，按買賣不破租賃，被告丁○○公然偽造文
    書具結，應命被告東南地政塗銷被告丁○○及被告戊○○不法之
    過戶登記。原告覺得本件並不需要問證人乙○○，因為原告只
    是要確認原告有土地法第104條之優先承買權。本件某次開
    庭後的隔天也就是111年4月9日，被告戊○○居然就將系爭房
    屋移轉登記給訴外人甲○○，原告覺得這真的很可疑，原告不
    同意甲○○承當訴訟，原告覺得他們的買賣是虛假的，原告要
    求他們要提出買賣價金的金流證據。系爭房屋無法辦理貸款
    ，被告戊○○與訴外人甲○○怎麼可能一天就交付大筆的買賣價
    金？等語。
㈥、聲明（本院卷第159頁）：
①、請求被告東南地政事務所主任林建良應塗銷被告丁○○與被告
    戊○○之間於110年10月14日辦理之買賣過戶登記。
②、訴訟費用由被告等共同負擔。 
二、被告答辯略以：
㈠、被告臺南東南地政處主任林建良答辯略以：
①、緣本所110年10月12日普跨（東南安南）字第15460號登記案
    （被證1）受理被告丁○○出售所有臺南市○○區○○段00○號建物
    及同段299、299-1等「2筆」坐落建物之土地地號予被告戊○○，並於同年月14日辦畢登記。嗣原告認其所有之同段294地
    號土地同屬系爭房屋之坐落土地，於系爭房屋出售時有優先
    購買權云云。然按土地法第104條規定：「基地出賣時，地
    上權人、典權人或承租人有依同樣條件優先購買之權。房屋
    出賣時，基地所有權人有依同樣條件優先購買之權。其順序
    以登記之先後定之。前項優先購買權人，於接到出賣通知後
    10日内不表示者，其優先權視為放棄。出賣人未通知優先購
    買權人而與第三人訂立買賣契約者，其契約不得對抗優先購
    買權人。」。（被證2）又按土地登記規則第97條第2項規定
    ：「依民法第四百二十六條之二、第九百十九條、土地法第
    一百零四條、第一百零七條、耕地三七五減租條例第十五條
    或農地重劃條例第五條第一款規定，優先購買權人放棄或視
    為放棄其優先購買權者，申請人應檢附優先購買權人放棄優
    先購買權之證明文件；或出賣人已通知優先購買權人之證件
    並切結優先購買權人接到出賣通知後逾期不表示優先購買，
    如有不實，願負法律責任字樣。」。（被證3）另按最高法
    院69年台上字第945號判決要旨：「土地法第一百零四條第
    一項規定：基地出賣時，地上權人、典權人或承租人有依同
    樣條件優先購買之權。房屋出賣時3基地所有權人有依同樣
    條件優先購買之權。係指房屋與基地分屬不同之人所有，房
    屋所有人對於土地並有地上權、典權或租賃關係存在之情形
    而言。」。（被證4）
②、本所受理被告丁○○出售其所有系爭房屋及同段299、299-1等2
    筆地號土地，經審查檢附之登記申請書、土地建物買賣移轉
    契約書等相關證明文件，均符合土地登記規則等相關規定，
    並已由申請人於登記申請書備註欄切結「本案建物出賣人與
    基地所有權人並無租賃關係，如有不實，出賣人願負法律責
    任」等字樣，足以認定系爭房屋與系爭土地之間並無承租關
    係，登記簿亦未有地上權及典權之登載，故本案並無土地法
    第104條規定之適用，乃於110年10月14日辦畢登記。參照最
    高法院69年台上字第945號判決，依土地法第104條出買房屋
    時，基地所有權人有依同樣條件優先購買之權，係指房屋與
    基地分屬不同之人所有，房屋所有人對於土地並有地上權、
    典權或租賃關係存在之情形而言。是現行法中已諭知優先購
    買權利人之範圍，原告所有系爭土地與系爭房屋既不存在租
    賃關係，亦未設定地上權或典權等他項權利，自無須依土地
    法第104條及土地登記規則第97條第2項等規定檢具優先購買
    權人放棄優先購買權之證明文件或已通知優先購買權人之證
    件並於登記申請書切結「優先購買權人接到出賣通知後逾期
    不表示優先購買，如有不實，願負法律責任」之字樣及蓋章
    。原告之訴為無理由，應予駁回。
③、原告聲明如果是要請求被告東南地政事務所塗銷登記，依法
    就應該走行政訴訟的程序，並非提起民事訴訟。又，如果原
    告要提起本件民事訴訟，則聲明應該只請求被告丁○○、被告
    戊○○2人，不應列東南地政事務所或主任林建良為被告等語
    。　　
㈡、被告丁○○答辯略以：
①、程序部分，原告民事起訴狀有諸多問題，第一，記載訴之聲
    明部分不甚明確，究係給付之訴？形成之訴？確認之訴？第
    二，原告並未特定出對系爭房屋之具體範圍，是否包含門牌
    號碼臺南市○○區○○路0段000號（同時亦為「未保存」登記建
    物）在內？系爭房屋即26號建物之建物測量成果圖【被證3
    】可知，係針對門牌號碼臺南市○○區○○路0段000號為「保存
    」建物登記之具體範圍。鈞院不動產權利移轉證書【被證4
    】之附表中：（一）26建號建物，基地坐落包含：「臺南市
    ○○區○○段000號」；（二）建號部分「備考」欄位內經法院
    註記文字「包含未保存登記建物全部」；「備註」欄位內文
    字「八、系爭建物佔用鄰地地號294號土地，若遭鄰地所有
    權人請求拆屋還地，與本院無涉。」，故原告應先說明範圍
    為何。
②、查原告係自64年1月30日以登記買賣原因取得「重測前」之學
    甲寮段267-9（現名為學北段294地號）地號土地，嗣學北段
    26（重測前：學甲寮段593）建號之使用執照字號為64年南
    工字第30215號。故建物起造人向當時主管機關請領使用執
    照時，應該有出具原告的同意使用書，始能順利取得使用執
    照。系爭執行事件係因債務人乙○○與債權人萬泰商業銀行間
    清償借款強制執行所衍生之法拍案件，被告於97年4月28日
    得標時，若本案存有土地法第104條適用情況，理應原告會
    先於被告丁○○而受執行法院通知優先購買，原告先放棄之後
    ，才會輪得到被告丁○○正式得標並取得不動產權利移轉證書
    。換言之，被告既已取得不動產權利移轉證書，可推論執行
    法院在處理拍定得標作業過程中，並不認為本案有土地法第
    104條之適用，或即便（被告否認之，詳後述）有土地法第1
    04條之適用，但原告未於10日內表示承買意願，故已視為放
    棄。
③、按土地法第104條係規定租用基地建築房屋之承租人，於出租
    人之基地出賣時，有優先承買權，其出租人於承租人之房屋
    出賣時，有優先購買權，旨在使基地與基地上之房屋合歸一
    人所有，以盡經濟上之效用，並杜紛爭，如基地承租人於基
    地上根本未為房屋之建築者，當無該條規定之適用。次按若
    兩造間就系爭土地既無租賃關係，上訴人係依使用借貸關係
    而占有系爭土地，即無優先承買權之可言，有最高法院65年
    度台上字第530號民事判例、最高法院70年度台上字第3930
    號民事裁判可資參照。原告於64年1月30日自前手取得學北
    段294（重測前：學甲寮段267-9）地號土地之前，學北段26
    建號業已坐落其上之客觀事實狀態，不符合最高法院65年度
    台上字第530號民事判例中揭示土地法第104條優先購買權係
    以「租地建屋」為前提；其次，被告係取得臺南市○○區○○段
    000號、299之1地號土地以及系爭房屋等三宗不動產，係繼
    受自前任所有權人「乙○○」之權利，更無土地法第104條規
    定之適用；被告丁○○出售予被告戊○○的亦僅有上開三筆不動
    產，並不包括原告的系爭土地。
④、被告多次聲請調解，原告均堅持不調解。臺灣房屋經理陳順
    發親自到區公所申請調解，原告也置之不理。後來被告丁○○
    於109年2月18日經由三家仲介公司（住商不動產、幸福家、
    臺灣房屋）簽約一般買賣契約。原告還打電話去臺灣房屋向
    陳順發（公司臺南市○區○○路00000號）威脅不得買賣。原告
    與被告丁○○調解不成，被告丁○○親自寄存證信函告知於109
    年12月18日至109年12月28日止判能調解，但原告始終置之
    不理。104年12月2日被告丁○○申請鑑界測量，始知系爭房屋
    與原告之系爭土地係前後互占，就是共同壁的部分。後經由
    臺灣房屋季翊甄與第一建經履約保證賣方被告丁○○與買方被
    告戊○○始於110年7月27日完成買賣契約，有誠實告知系爭房
    屋與隔壁未保存462號房屋有土地前後互占共用壁的情況。
    之前原告將被告丁○○之系爭房屋正門口地面噴上紅色油漆，
    是洗不掉的油漆，還寫說占用他人土地等語，又拿鐵片圍住
    ，造成被告丁○○門口通行不便，鐵片上原告還張貼A4大小的
    告示：「祖訓：緣64年3月10日，一場借用牆壁建屋衍生之
    土地被詐事件，祖先告誡後世子孫，先人篳路籃縷購得被侵
    佔之土地，為保持保產完整，後世子孫謹記，不管是這世代
    ，下世代或下下世代需耐心等待，收回被侵佔土地，以告慰
    祖靈」等語，有告示為證。
⑤、由於同段299地號土地是斜的，當時是以同段299地號土地來
    做共同壁，也就是系爭房屋（464號）與原告之門牌462號房
    屋的共同壁，同時一起蓋兩棟1至3樓的透天厝，但系爭房屋
    有辦理保存登記，原告的462號房屋則並未辦保存登記。因
    此，同段299與294地號土地實係因共用壁造成前後互占土地
    的情形，都是越界建築，但互占不到兩坪。被告丁○○與原告
    從未簽任何租賃契約，否認有租賃關係，否認原告有優先承
    買權。被告丁○○是因為家中已十幾年都沒有收入了，也跟好
    朋友借了100萬元，因先生柯建雄得多發性骨髓癌，有臺大
    醫院診斷證明書為證，女兒也是精神病患，領有殘障手冊，
    一直在林口長庚治療，家中陷於經濟困境，不得以只好賤價
    以390萬元出售系爭房屋，以償還朋友和銀行貸款，原告長
    期騷擾、提起本案訴訟，被告負擔出庭由北到南的費用，造
    成無比巨大的壓力，都快撐不住了，家裡甚至有重病癲癇的
    狗要照顧，被告都壓力大到一度想不開。早年間，被告剛法
    拍標到系爭房屋時，有打電話給原告，被告丁○○不發一語卻
    遭原告痛罵、辱罵，多次去拜訪溝通調解，都遭原告拒絕，
    至安南區公所申請兩次調解也遭拒絕。被告原來是想把系爭
    房屋第一時間賣給原告，要好好跟原告商量，但原告總是惡
    言相向，還對房仲威脅，如果不是不得以，誰願意低價賣屋
    等語。　
㈢、被告戊○○經合法通知，未於言詞辯論期日到場，惟曾提出書
    狀答辯，其內容略以：
①、按基地出賣時，地上權人、典權人或承租人有依同樣條件優
    先購買之權；房屋出賣時，基地所有權人有依同樣條件優先
    購買之權；其順序以登記之先後定之，土地法第104條第1項
    定有明文。該條項後段所謂「房屋出賣時，基地所有權人有
    依同樣條件優先購買之權」，係承同條項前段規定「基地出
    賣時，地上權人典權人或承租人有依同樣條件優先購買之權
    」之旨趣而來，故依其一貫之文義，所謂「基地所有權人」
    當係指為基地設定地上權出典或出租之土地所有權人而言，
    故該項後段所謂房屋出賣時基地所有權人有依同樣條件優先
    購買之權，係指基地所有權人為房屋用地設定地上權、典權
    或有租賃關係之情形，於地上權人、典權人或承租人之房屋
    出賣時，始有依同樣條件優先購買之權，申言之，必須房屋
    所有人與基地所有人間，具有地上權、典權或租賃關係為前
    提要件，並非任何基地所有權人均有此權利，最高法院69年
    台上字第945號、70年台上字第1538號、78年台上字第483號
    判決意旨、臺灣高等法院暨所屬法院68年度法律座談會民事
    類第19號研討意見，可資參照。
②、原告固謂被告戊○○向被告丁○○購買之系爭房屋坐落到原告所
    有之系爭土地，然原告遲遲就系爭房屋於興建之初，何以會
    有部分房屋建築於其上之原因，未予說明，根本無從判斷事
    實，原告竟率爾主張其對系爭房屋有優先承買權云云，顯無
    理由等語。
㈣、均聲明：
①、原告之訴駁回。
②、訴訟費用由原告負擔。
三、本院得心證之理由：
㈠、按基地出賣時，地上權人、典權人或承租人有依同樣條件優
    先購買之權。房屋出賣時，基地所有權人有依同樣條件優先
    購買之權。其順序以登記之先後定之，土地法第104 條第1 
    項定有明文。又土地法第104 條第1 項規定，基地出賣時，
    承租人有依同樣條件優先購買之權，而房屋出賣時，基地所
    有權人有依同樣條件優先購買之權，係指房屋與基地分屬不
    同之人所有，房屋所有人對於土地有租賃關係存在之情形而
    言，並非任何基地所有權人均有此權利，倘基地被無權占有
    ，自無該條項之適用（最高法院49年台上字第1546號判例要
    旨、78年度台上字第483號判決要旨參照）。另土地法第104
     條第1 項於64年7 月24日修正時，將原規定：「基地出賣
    時，承租人有依同樣條件優先購買之權，房屋出賣時，基地
    所有權人有同樣條件優先購買之權」，擴張為：「基地出賣
    時，地上權人、典權人或承租人有依同樣條件優先購買之權
    。房屋出賣時，基地所有權人有依同樣條件優先購買之權。
    …」，其修正理由固提及：「…為配合憲法第142 條及耕地三
    七五減租條例之規定，保護現有基地或房屋所有權人、典權
    人、地上權人、承租人或其他合法使用人之權益」等語。惟
    細繹其在立法院修正之過程，行政院所提修正草案原為「基
    地出賣時，地上權人、承租人或其他合法使用人有依同樣條
    件優先購買之權…」，立法院考量「其他合法使用人」範圍
    廣，裁量幅度過大，恐形成不公現象，而因該合法使用人意
    指典權人，即逕以典權人取代合法使用人，通過現行條文。
    是現行法除租賃外，具有地上權、典權關係者亦可行使優先
    購買權，然並非謂除此之外，其他使用人亦得以擴張解釋或
    類推適用之方式依該條規定主張優先購買權，否則買受人將
    無從預知優先購買權利人之範圍，有礙交易之安定性。且本
    院67年台上字第3887號判例，僅在闡釋修正後土地法第104 
    條第1 項所謂房屋出賣時，基地所有人有依同樣條件優先購
    買之權，既未特別限定承租人之房屋，依該條一貫之文義，
    地上權人、典權人之房屋自應包括在內而已，並未進而闡論
    其他有權佔有基地建築房屋情形，亦得行使該條之優先權，
    此有最高法院101 年度台上字第567號判決意旨足資參照。
㈡、本件原告僅以系爭房屋之建物登記謄本上記載建物之坐落土
    地三筆當中有一筆係原告所有之系爭土地，即謂其得類推適
    用土地法第104條規定之優先承買權云云，然查，觀之兩造
    不爭執真正之系爭房屋坐落之同段299、299-1、294地號土
    地之104年12月2日鑑界複丈成果圖（本院卷第211頁，鑑界
    土地為299地號），核與系爭房屋之建物測量成果圖上所繪
    製之系爭房屋坐落位置相符（房屋大致呈直線形，然299地
    號土地為斜向地界，本院卷第43頁），足徵被告丁○○抗辯：
    本件的產權糾紛實係兩造房屋（464號、462號）前後相互占
    用土地、有越界建築之情況，並非有租賃關係、或有優先承
    買權的適用乙節，尚非虛妄。次查，稽之本院調取之系爭房
    屋使用執照申登資料及圖面，系爭房屋之起造人乃「莊抄」
    ，於64年7月18日取得使用執照（本院卷第223頁），建築地
    點為「學甲寮段267-9、-10地號土地」、基地主為「莊抄」
    、「丙○○（即原告）」、層棟戶數為「二層一棟一戶」（同
    卷第226、235頁，其中重測前學甲寮段267-9地號土地即為
    原告所有之系爭土地，見本院卷第41頁土地登記謄本）；後
    由乙○○取得系爭房屋及同段299、299-1地號土地之所有權（
    業辦保存登記），而乙○○因積欠銀行債務，經銀行持執行名
    義向本院民事執行處請求就系爭房屋及上開土地為強制執行
    ，於拍賣程序中為被告丁○○所拍定等情，並經本院依職權調
    閱系爭強制執行事件全卷後查證屬實，堪信為真正。
㈢、原告之系爭土地於系爭房屋起造時，即為基地之一部分，且
    原告於斯時即已明列為基地主之一，從而，原告是否有出具
    土地使用同意書予臺南市政府工務局，自有可疑，原告既身
    為當事人，且於64年間起造時即為系爭土地之所有權人，對
    於此事當無不知之理，然原告就此並未提出任何說明或舉證
    ，故原告空言主張其對於系爭房屋有租賃關係存在，實難採
    憑。至原告僅以首揭內政部91年函釋主張「類推適用」土地
    法第104 條第1 項規定，以填補立法漏洞云云，然揆諸首揭
    最高法院判例、判決意旨，土地法第104 條第1 項立法過程
    ，係刻意排除地上權人、典權人或承租人以外使用人，以避
    免裁量幅度過大，且系爭房屋於興建之時，究係取得原告之
    同意後予以起造之有權占有或屬無權占有系爭土地之情事，
    原告未能舉證以實其說，如係後者，此無權占有之事實，於
    系爭房屋所有權移轉予後手時，建物所有權之受讓者原則上
    仍應繼受此一權利狀態，揆諸前開判決說明，則原告自無依
    土地法第104 條第1 項規定主張對系爭房屋有優先購買權可
    言。另類推適用之意義，係指將法律明文規定適用到一非該
    法律明文規定之案例中，該案例之法律事實雖不符合法律之
    明文規定，亦即與法律明文規定所欲處理之案例事實雖不相
    同，但在重要之構成要件事實則具有類似性，而依據「相同
    者應為相同之處理」之法理，此時亦應適用同一法律規定之
    作用，始為類推適用。承上修法意旨及沿革，優先購買權旨
    在保障於房屋與基地分屬不同人時，為解決糾紛，而賦予房
    屋、基地所有人有優先購買權，且立法院曾考量「其他合法
    使用人」範圍廣，倘皆有優先購買之權，恐成不公現象，所
    以逕以「典權人」取代「合法使用人」，通過現行條文，是
    現行法除租賃外，具有地上權、典權關係者亦可行使優先購
    買權，然非謂除此之外，其他合法使用人亦得以擴張解釋或
    類推適用方式依該條主張優先購買權，否則買受人將無從預
    知優先購買權利人之範圍，有礙社會交易之安定性，故立法
    過程乃將「合法使用人」作限縮，且明確限於「地上權人、
    典權人或承租人」之合法使用情形，本件依據原告起訴主張
    之事實，本質上不具備類似性，尚無從依據平等原則「相同
    者應為相同之處理」之法理而主張類推適用。
四、綜上所述，原告請求確認原告就系爭房屋有優先承買權，被
    告等應塗銷所有權移轉登記云云，為無理由，應予駁回。
五、本件事證已臻明確，兩造其餘之攻擊防禦方法及舉證，經本
    院審酌後，認均不足以影響本判決之結果，毋庸一一論列，
    併此敘明。
六、訴訟費用負擔之依據：民事訴訟法第78條。
中　　華　　民　　國　　111 　年　　9 　　月　　20　　日
            臺灣臺南地方法院臺南簡易庭
                              法  官  吳金芳
以上正本證明與原本無異。
如不服本判決，應於判決送達後20日內，向本院提出上訴狀並表
明上訴理由（須附繕本），如於本判決宣示後送達前提起上訴者
，應於判決送達後20日內補提上訴理由書（須附繕本）。如委任
律師提起上訴者，應一併繳納上訴審裁判費。
中　　華　　民　　國　　111 　年　　9 　　月　　23　　日
                             書記官   鄭伊汝